【裁判字號】    92,聲判,25
【裁判日期】    920725
【裁判案由】    聲請交付審判
【裁判全文】
臺灣臺南地方法院刑事裁定                          九十二年度聲判字第二五號
    聲  請  人
    即 告訴 人  乙○○
    代  理  人  張文嘉律師
    被      告  甲○○
右列聲請人因被告傷害案件，不服臺灣高等法院臺南分院檢察署檢察長於中華民國九
十二年五月七日駁回再議之處分（九十二年度上聲議字第三六二號），聲請交付審判
，本院裁定如左：
    主  文
聲請駁回。
    理  由
一、按告訴人不服上級法院檢察署檢察長或檢察總長認再議為無理由而駁回之處分者
    ，得於接受處分書後十日內委任律師提出理由狀，向該管第一審法院聲請交付審
    判。法院認為交付審判之聲請不合法或無理由者，應駁回之。刑事訴訟法第二百
    五十八條之一、第二百五十八條之三第二項前段，分別定有明文。
二、本件聲請人乙○○以被告甲○○涉犯傷害罪嫌，向臺灣臺南地方法院檢察署檢察
    官提出告訴，經於民國九十二年三月三十一日為不起訴處分後（九十二年度偵字
    第二八三六號），聲請人不服，聲請再議亦經臺灣高等法院臺南分院檢察署檢察
    長於九十二年五月七日以九十二年度上聲議字第三六二號處分書認聲請人再議為
    無理由而駁回再議。
三、聲請交付審判意旨略以：(一)證人王麗香於偵查中具結證稱：「（九十一年九月十
    九日案發當天你有說有認識一位甲○○？）是，當天有三、四人動手打乙○○，
    甲○○不是動手打人之人，他只是在旁邊而已。我更正陳述，第一次警訊時，我
    因看見有一人很像甲○○，我以為就是他，才在警訊筆錄中說是甲○○，而這個
    身材得像甲○○之人未動手打乙○○，案發後第二天，我有去案發地點看見同一
    群人，而且那個像郁偉之人也在場，才在第二次（警訊）筆錄跟警察說我認錯人
    了。」上述王麗香之證詞存有下述疑點，1.如果長相酷似被告甲○○之人當時係
    在旁邊而未動手毆打聲請人，則證人王麗香在第一次警訊時理應稱有看到被告甲
    ○○在旁邊，而不致有看到被筶甲○○動手毆打聲請人。顯然證人王麗香第一次
    之供述與其後之供述，不僅在「人」的認定上有誤，且在「行為」的認定上亦屬
    有誤，此為疑點之一；2.「人」的認定方面可能因事後重新審視其人，而發現認
    定出錯，即如證人王麗香所言案發後回到現場又看到酷似被告甲○○之人，因此
    發現其人非真正之被告甲○○，然「行為」稍縱即逝，除非有錄影，而事後重新
    檢視錄影帶，否則即使事後重返現場，亦無從發現之前所指被告甲○○之人，於
    案發時僅在旁邊並未出手毆打聲請人，故證人王麗香於第二次警訊稱其案發後第
    二天回到現場因而更正酷似被告甲○○之人，於案發時僅在旁邊而未出手實施毆
    打，顯不合理，此為疑點之二；3.聲請人及證人陳信風均不認識被告甲○○，故
    第一次警訊時無法供出毆打者為何人，而證人王麗香則因看出其中一名毆打者為
    其鄰居被告甲○○，故在第一次警訊時即指出被告甲○○為毆打者，證人王麗香
    既如此富有正義感，則其如在案發後第二天確回到現場，並看到同一飆車族與酷
    似被告甲○○之人在現場，縱當時發現原指認之人僅是酷似而非真正之被告甲○
    ○，理應立即通知警方前來處理或記下渠等車號，以免渠等逍遙法外，然證人王
    麗香卻未採取上述行動，而僅向警方改稱第一次指認之被告甲○○並非真正之被
    告甲○○，致使聲請人無法討回公道，此豈非與其之前勇於指認罪犯仗義直言之
    表現互相矛盾，此為疑點之三。(二)由上所述，可知證人王麗香事後改變供詞，其
    間確實在諸多疑問，事情絕不單純，而不起訴處分及駁回再議處分均未詳加審酌
    ，遽認被告甲○○罪嫌不足，對聲請人實極不公平，未能將恣意行兇之被告甲○
    ○等惡徒繩之以法，對社會之治安及正義亦有負面之影響。實際上被告甲○○於
    遭證人王麗香指認後，被告甲○○曾對證人王麗香家人施加恫嚇，九十一年九月
    二十五日晚上，證人王麗香即曾由其父母陪同前來聲請人家中，要求聲請人家屬
    不再追究責任，否則證人王麗香處境極為艱難，甚至因被告甲○○有所揚言，而
    使渠等家中成員甚為害怕，此有當時一起在現場之聲請人家屬及家屬友人林啟清
    可證，足徵證人王麗香第一次警訊之指認與事實相符，之後係因遭受壓力而不得
    不改變其供述，故不起訴處分顯有違誤，而有聲請交付審判之必要等語。
四、按新修正刑事訴訟法第二百五十八條之一規定告訴人得向法院聲請交付審判，係
    新增對於「檢察官不起訴或緩起訴裁量權」制衡之一種外部監督機制，法院僅就
    檢察官所為不起訴或緩起訴之處分是否正確加以審查，以防止檢察機關濫權，依
    此立法精神，同法第二百五十八條第三項規定法院審查聲請交付審判案件時「得
    為必要之調查」，其調查證據之範圍，自應以偵查中曾顯現之證據為限；而同法
    第二百六十條對於不起訴處分已確定或緩起訴處分期滿未經撤銷者得再行起訴之
    規定，其立法理由說明該條所謂不起訴處分已確定者，包括「聲請法院交付審判
    復經駁回者」之情形在內，是前述「得為必要之調查」，其調查證據範圍，更應
    以偵查中曾顯現之證據為限，不得就告訴人新提出之證據再為調查，亦不得蒐集
    偵查卷以外之證據，否則，將與刑事訴訟法第二百六十條之再行起訴規定，混淆
    不清，亦將使法院兼任檢察官而有回復「糾問制度」之虞；且法院裁定交付審判
    ，即如同檢察官提起公訴使案件進入審判程序，是法院裁定交付審判之前提，必
    須偵查卷內所存證據已符合刑事訴訟法第二百五十一條第一項規定「足認被告有
    犯罪嫌疑」檢察官應提起公訴之情形，亦即該案件已經跨越起訴門檻，否則，縱
    或法院對於檢察官所認定之基礎事實有不同判斷，但如該案件仍須另行蒐證偵查
    始能判斷應否交付審判者，因交付審判審查制度並無如同再議救濟制度得為發回
    原檢察官續行偵查之設計，法院仍應依同法第二百五十八條之三第二項前段規定
    ，以聲請無理由裁定駁回。又事實之認定，固應憑證據，然所謂證據，係指直接
    與間接足以證明犯罪事實之一切證據而言，苟檢察官綜合調查所得之各種證據，
    本於事理之作用得其心證而為事實之判斷，自與憑空推測或擬制之情形有別，此
    項判斷與事理無違，即不容指為違法。
五、經查：
  (一)右開聲請交付審判之理由，業據臺灣高等法院臺南分院檢察署檢察長於處分書內
    審酌：1.原檢察官係以「聲請人及證人陳信風於遭人毆打時並不知毆打者係何人
    ，且均稱並不認識被告，而案發當時現場光線並非十分明亮（案發時間係在晚上
    十時許）及現場尚有其他約二、三十名不詳姓名之年輕人在場之情形下，聲請人
    係於案發後二個月，即九十一年十一月二十六日及證人陳信風係於案發後四個月
    ，即九十二年一月十九日，猶能明確指認被告，實與常情有違。」，因認「係因
    警方依證人王麗香第一次警訊筆錄之證詞，而提供被告之照片予聲請人及證人陳
    信風指認所致。」衡之常情，尚屬妥適。聲請人片面認為「證人陳信風雖明確指
    認被告涉案，卻遭原檢察官認定【與常情有違】，此係未深入了解真相而排除證
    人之證詞，所作之不實推斷。」當屬個人主觀之認知，自無法採信。2.至於證人
    王麗香於第一次警訊時，固指認被告即係毆打聲請人之人且警方係提供被告之口
    卡影印本供其指認，惟於第二次、第三次警訊時均證稱被告並非毆打聲請人之人
    ，復於原檢察官偵查中具結證稱：「（九十一年九月十九日案發當天你有說認識
    一位甲○○？）是，當天有三、四人動手打乙○○，甲○○不是動手打人之人，
    他只是在旁邊而已。我要更正陳述，第一次警訊時，我因看見有一人很像甲○○
    ，我以為就是他，才在警訊筆錄中說是甲○○，而這個身材很像甲○○之人未動
    手打乙○○，案發後過二天，我有去案發那地點看見同一群人，而且那個像甲○
    ○之人也在場，才在第二次（警訊）筆錄跟警察說我認錯人了。」等語，原檢察
    官因而認定「證人王麗香證詞前後不一，其第一次警訊時之證詞自屬有疑，尚難
    僅依證人王麗香於第一次警訊時之證詞，遽令被告擔負傷害罪責。」，係本於事
    理之作用得其心證而為事實之判斷，且與事理無違，即不容指為違法。
  (二)證人王麗香於九十一年九月十九日第一次警訊時固指訴被告甲○○確為毆打聲請
    人之人，惟其於該次警訊另又供稱：案發時見二、三十名年輕人衝過來，伊即叫
    聲請人及其姐夫即證人陳信風快跑，結果聲請人及證人陳信風說要道歉，伊就先
    跑很遠後，嗣發現肇事之年輕人離開後，回到案發現場發現聲請人受傷倒地；另
    被告甲○○係持一支白白的類似玻璃之兇器毆打聲請人等語（詳警卷第二之十一
    頁、第二之十二頁），依證人王麗香前開第一次警訊之供述，足知證人王麗香於
    毆打聲請人之年輕人等衝過來後，係「先跑很遠」，嗣返回案發現場後，已見聲
    請人受傷倒地，再參以案發之時間為夜間十時許，地點又係位處偏僻之臺南市○
    區○○路親水公園入口處，衡情現場光線自非明亮，其復遭受多達二、三十名之
    飆車族持有兇器欲逞傷害惡行，必係處於驚慌、畏怖之下，實難明確目擊毆打聲
    請人之歹徒。從而，其嗣後於第二次、第三次警訊筆錄及偵查中改稱：被告甲○
    ○並非真正毆打聲請人之行為人，第一次警訊時之指認係其看錯所致，核與常情
    無違，尚堪採憑；況證人王麗香第一次警訊時係指訴被告甲○○持一支白白「類
    似玻璃」之兇器毆打聲請人，核與聲請人指訴被告甲○○係持「鐵管」毆打伊頭
    部乙情不符；另證人陳信風於警訊時則係指訴被告持「機車大鎖」第一個衝過來
    毆打聲請人，除此尚有一持「鐵管」之年輕年毆打聲請人之頭部云云（詳警卷第
    二之二十頁、第二之二一頁），足見聲請人所供非但與證人陳信風不符，亦與其
    認為真實之證人王麗香第一次警訊所陳未合，再參以前開(一)之說明，自難以聲請
    人及證人陳信風之供述，遽為不利被告甲○○之認定。又依前開說明，法院於聲
    請交付審判時既不能於偵查案卷所存證據資料之外重為蒐集證據，則聲請人請求
    傳訊證人林啟清乙節，自非法院於交付審判程序中所應為，是以偵查卷所存證據
    ，既乏積極證據足以認定被告甲○○有聲請人指訴之傷害犯行，縱認原偵查有所
    不備致不能使聲請人釋疑，依前開說明仍難認原不起訴處分有應交付審判之理由
    。
六、綜上，檢察官不起訴處分書及駁回再議處分書，已綜合以上證據加以判斷，因認
    被告犯罪嫌疑尚有不足，經核並無不合，本件被告罪嫌由卷內資料判斷，仍未達
    起訴之門檻甚明。聲請意旨未詳交付審判制度立法精神，未能具體指明偵查卷內
    所存證據，如何已具相當證據足以認定被告有其所指訴應予起訴審理之傷害犯罪
    事實，而應由本院裁定交付審判，僅以證人王麗香於偵查之供述存有諸多疑點等
    推測之詞，推定被告犯罪事實，而指摘檢察官偵查未臻完備及採證推論不妥，或
    以偵查卷以外之新證據方法請求交付審判，實無理由，本院既認本件無得據以交
    付審判之事由存在，聲請人聲請交付審判，自應予駁回。
七、依刑事訴訟法第二百五十八條之三第二項前段，裁定如主文。
中      華      民      國      九十二      年    七    月    二十五    日
                                            臺灣臺南地方法院刑事第七庭
                                                審判長法官  鄧希賢
                                                      法官  鍾邦久
                                                      法官  陳金虎
右正本證明與原本無異。
本件不得抗告。
中      華      民      國      九十二      年    七    月    三十      日
                                                書  記  官  楊建新


司法院資訊處製作；財團法人民間司法改革基金會備份。
